【裁判字號】    89,交訴,35
【裁判日期】    890328
【裁判案由】    公共危險等
【裁判全文】
臺灣板橋地方法院刑事判決                          八十九年度交訴字第三五號
    公  訴  人  臺灣板橋地方法院檢察署檢察官
    被      告  甲○○
右列被告因公共危險等案件，經檢察官提起公訴（八十九年度偵字第一一三四號），
本院判決如左：
    主  文
甲○○駕駛動力交通工具肇事，致人受傷而逃逸，處有期徒刑捌月。緩刑肆年。
其餘被訴過失傷害部分公訴不受理。
    事  實
一、甲○○於民國（下同）八十八年十月十日（起訴書誤繕為同年月五日）凌晨五時
    許，駕駛動力交通工具車牌號碼Ｋ八─一五七三號鈴木廠牌自用小客車，沿台北
    縣新莊市○○路由西往東方向行駛，行經新莊市○○路與富國路口時，原應注意
    汽車行駛至交叉路口，其行進轉彎應遵守燈光號誌之指示，不得闖越紅燈，竟疏
    於注意，未遵守號制管制，貿然闖越紅燈直行（起訴書誤繕為欲左轉中正路），
    該時適有丙○○騎乘車牌號碼ＦＡＩ─九一六號重型機車、沿新莊市○○路由台
    北往桃園方向（即由北往南方向）綠燈通行駛至該路口，見狀閃避不及而撞擊甲○○所駕駛車輛之左後車門處，致丙○○人車倒地，受有右側股骨骨折之傷害（
    甲○○過失傷害部分，業經告訴人丙○○於本院撤回告訴，該部分應諭知不受理
    判決，容後詳述），經與丙○○同向行駛、騎乘機車於丙○○機車右後方之乙○○目擊甲○○肇事經過情形。詎甲○○於肇事致丙○○受傷後，隨即將車輛駛至
    雙鳳路口停下，乙○○見狀前去要求甲○○下車同往查看丙○○受傷情形，而甲○○於下車查看發現丙○○受傷後，明知汽車駕駛人駕駛汽車肇事致人受傷或死
    亡，應即採取救護或其他必要之措施，並向警察機關報告，不得駛離，竟猶返回
    其車輛停放處檢視Ｋ八─一五七三號自用小客車受損情形，經乙○○言詞制止甲○○駕車離去，甲○○仍不予理會後，旋即上車駕車駛離現場而逃逸。乙○○遂
    記下甲○○所駕車輛車號，委託不詳姓名圍觀者報警處理，並將丙○○送醫救治
    。嗣經警循線於同年十月十二日十七時通知甲○○到案查獲。
二、案經台北縣警察局新莊分局報請台灣板橋地方法院檢察署檢察官偵查起訴。
    理  由
壹、有罪判決部分：
一、訊據被告甲○○固坦承於右開時、地與丙○○所騎機車發生撞擊致丙○○受傷之
    事實，惟矢口否認有何肇事逃逸犯行，辯稱：伊係綠燈通行，並未闖越紅燈，係
    丙○○機車撞伊車，擦撞後伊有下車查看，發現現場有許多年輕人，伊以為丙○○與在場年輕人係同夥且為飆車族，唯恐遭受不測才立即開車駛離現場，並無肇
    事逃逸之故意云云。然查，右揭事實，業據告訴人丙○○於警訊及偵查中指訴甚
    詳（見偵卷第七頁反面至第八頁反面），並有車損照片及現場照片計十六幀（見
    偵卷第十二頁正面至第十六頁正面）、診斷證明書一紙（附於偵卷第十一頁正面
    ）、現場街道照片四張、現場略圖三份（以上附於本院審理卷內）在卷可稽。復
    經目擊證人乙○○迭於警訊及偵查時證稱：當時伊騎機車與丙○○同往桃園方向
    ，本來騎在丙○○前方，因需右轉往青山路方向，故而減速後變成在丙○○右後
    方，當時中正路往桃園行進方向為綠燈，是被告闖紅燈由雙鳳路衝出，丙○○閃
    避不及而撞到小客車，肇事後，被告將車停到對面車道但不下車，伊過去理論，
    被告才下車探視被害人，隨即又回到車上，伊要求被告須等待警察到場處理，但
    被告不予理會並駛離現場，伊確定是被告闖紅燈肇事等語（見偵卷九頁正面至第
    十頁正面、第二十二頁正面），並於本院審理時到庭結證證稱：「（問：當時有
    目擊車禍情形？）是，我到路口時，我騎在告訴人機車的右後方約十公尺，當時
    我的方向是綠燈，我看到被告的車子闖紅燈，告訴人丙○○閃避不及撞到被告車
    子的左側中段，然後人與機車分開彈出，機車彈到對面雙鳳路口，被告的車子就
    開到對面的雙鳳路口停下來，他沒有馬上下車，我走過去請他下車，他才下車，
    他有跟我走過來看告訴人，對向有四名青少年有過來看，並且幫忙報警，被告看
    完告訴人之後，就跑回看他自己車損情形，我就跟過去問他要幹嘛，他並且上車
    ，他用台語說什麼我聽不懂，我以為他上車是要把車開到路旁停好，突然他就開
    車走了。我有記下他的車號。現場的青少年並沒有對被告如何。他們看一看報完
    警就走了。我有把告訴人送醫，且告訴人的友人也有過來」等語甚詳，此有本院
    八十九年三月十七日審理筆錄存卷可考。依證人乙○○於本院之證言，現場路過
    圍觀之四名年輕人並未對被告作任何不利於被告之言詞或舉動，且於幫忙報警後
    即離去，被告於本院自承有上前查看丙○○，並看到告訴人丙○○有受傷（見本
    院審理筆錄），顯然明知其已肇事致丙○○受傷，竟仍返回停車處，從容檢視其
    車輛受損情形後始駕車離去，倘被告確係恐遭不測才離開丙○○倒地處，何以並
    非立即上車驅車駛離，而猶先檢查其車輛受損情形？復於證人乙○○之言詞制止
    下仍執意駛離現場？足認被告所辯各節，顯係事後卸責之詞，不足採信，其有肇
    事逃逸之故意已明。本件事證明確，被告駕駛動力交通工具肇事致人受傷而逃逸
    犯行堪予認定。
二、按被告甲○○駕駛動力交通工具闖越紅燈肇事，致丙○○受傷後，未予施救或處
    理即駕車逃離現場，核其所為，係犯刑法第一百八十五條之四駕駛動力交通工具
    肇事致人受傷而逃逸罪。爰審酌被告駕車肇事致丙○○受傷而逃逸之行為固不可
    取，然其於肇事後確有停車，並下車前去查看，惟因見有證人乙○○及其餘數名
    不詳姓名年輕人在場，而誤認丙○○與乙○○及上開年輕人係同夥，可照顧丙○○就醫，乃自行駕車離去，其行為對被害人丙○○身體生命所造成之危險性，與
    肇事後完全未停車即駕車駛離，置被害人生命於不顧所造成之危險性，自不可互
    相比擬，公訴人雖認被告藉詞脫罪毫無悔意，不宜輕縱，而就肇事逃逸部分具體
    求處有期徒刑一年云云，惟本院基於前開理由及其犯罪動機、目的、手段、犯後
    態度、對被害人所生危害等一切情狀，量處如主文所示之刑。末以，被告甲○○
    與被害人丙○○於本院第一次開庭之前即已達成民事和解，業經被害人丙○○於
    本院陳明，且於本院當庭表示撤其回過失傷害之告訴（容後敘述），並有台北縣
    新莊市調解委員會調解筆錄一份存卷足憑，犯後態度尚可，其復前無犯罪紀錄（
    參卷附之台灣高等法院檢察署刑案紀錄簡覆表），素行良好，且係因對肇事過失
    責任仍有爭執及誤以為被害人丙○○與證人乙○○、其餘在場圍觀之年輕人係同
    夥，而一時短於思慮，罹於刑章，其歷經此次偵審程序併科刑判決後，當已知所
    戒慎，信無再犯之虞，是本院認對其前開宣告之刑，以暫不執行為適當，爰併宣
    告緩刑肆年，用啟自新。
貳、不受理判決部分：
一、公訴意旨另以：被告甲○○於八十八年十月五日凌晨五時許，駕駛車牌號碼Ｋ八
    ─一五七三號鈴木廠牌自用小客車，沿台北縣新莊市○○路由西往東方向行駛，
    行經新莊市○○路與富國路口時，原應注意汽車行駛至交叉路口，其行進轉彎應
    遵守燈光號誌之指示，不得闖越紅燈，竟疏於注意，未遵守號制管制，貿然闖越
    紅燈欲左轉中正路，該時適有丙○○騎乘車牌號碼ＦＡＩ─九一六號重型機車、
    沿新莊市○○路由台北往桃園方向（即由北往南方向）綠燈通行駛至該路口，見
    狀閃避不及而撞及甲○○所駕駛車輛之左後車門處，致丙○○人車倒地後，受有
    右側股骨骨折之傷害。因認被告甲○○該部分涉犯刑法第二百八十四條第一項前
    段普通過失傷害罪嫌云云。
二、按告訴乃論之罪，告訴人於第一審辯論終結前得撤回其告訴，又告訴經撤回者，
    應諭知不受理之判決，刑事訴訟法第二百三十八條第一項、第三百零三條第三款
    定有明文。
三、本件告訴人丙○○告訴被告甲○○過失傷害部分，起訴書認被告係觸犯刑法第二
    百八十四條第一項前段之罪，依同法第二百八十七條前段之規定，須告訴乃論。
四、茲據告訴人丙○○撤回其告訴（見本院八十九年三月十七日審理筆錄），揆諸首
    開說明，該部分應諭知不受理之判決。
據上論斷，應依刑事訴訟法第三百零三條第三款、第二百九十九條第一項前段，刑法
第一百八十五條之四、第七十四條第一款，罰金罰鍰提高標準條例第一條前段，判決
如主文。
本案經檢察官陳明珠到庭執行職務
中      華      民      國    八十九    年      三      月    二十八    日
                                      臺灣板橋地方法院交通法庭
                                          法  官  陳  翠  琪
右正本證明與原本無異。
如不服本判決，應於判決送達後十日內，向本院提出上訴狀。
                                          書記官  曹  秋  冬
中      華      民      國    八十九    年      三      月    三十一    日
附錄本案論罪科刑法條全文
中華民國刑法第一百八十五條之四
駕駛動力交通工具肇事，致人死傷而逃逸者，處六月以上五年以下有期徒刑。


司法院資訊處製作；財團法人民間司法改革基金會備份。
